臺灣高雄地方法院刑事判決　　　　　 99年度交簡上字第297號
上　訴　人　臺灣高雄地方法院檢察署檢察官
被　　　告　葉子源
上列上訴人因被告公共危險案件，不服本院簡易庭民國99年10月
27日99年度審交簡字第3609號第一審刑事簡易判決（起訴案號：
99年度偵字第20827 號），提起上訴，本院管轄之第二審合議庭
認不得以簡易判決處刑，改依通常程序審理，並自為第一審判決
如下：
    主  文
原判決撤銷。
葉子源犯不能安全駕駛動力交通工具罪，處有期徒刑伍月；又犯
肇事致人傷害逃逸罪，處有期徒刑柒月。應執行有期徒刑拾月。
    事  實
一、葉子源於民國99年6 月20日12時40分許，在高雄縣大寮鄉復
    興村活動中心內，與朋友飲用瓶裝啤酒2 瓶，致其吐氣所含
    酒精濃度已超過每公升1.25毫克，其明知其飲酒後控制力、
    注意力已達不能安全駕駛動力交通工具之程度，猶仍於同日
    13時許，駕駛車號4531-ZC 號之自用小客車上路，沿高雄市
    大寮區（99年12月25日改制前為高雄縣大寮鄉○○○路西往
    東方向行駛，途經該路與該路51巷口附近時，因不勝酒力而
    未注意車前狀況，不慎與由郭展嘉所騎乘附載莊佩蓉行駛在
    對向車道之車號XQ6-105 號重型機車發生擦撞，致郭展嘉受
    有左節脫臼、骨折、左下肢多處擦挫傷、左膝3 公分撕裂傷
    等傷害，莊佩蓉受有左髕挫傷、左下肢挫傷等傷害（涉犯過
    失傷害部份均未據告訴）；詎其於肇事後，明知汽車駕駛人
    駕駛汽車肇事致人受傷或死亡，應即採取救護或其他必要措
    施，並向警察機關報告，而不得逕行駛離，竟未將郭展嘉、
    莊佩蓉送醫救治，亦未報警或停留現場等待警方到場處理，
    隨即倒車循高雄市○○區○○路西往東方向逃離現場，適有
    路人蔡明宏見狀驅車追趕，葉子源發覺有人車在後追緝，遂
    於高雄市大寮區○○○路與萬丹路口棄處車逃跑，旋即因腳
    步不穩跌倒，順勢遭蔡明宏追獲逮，嗣經警到場處理，測得
    葉子源呼氣酒精濃度值為每公升1.25毫克，始悉上情。
二、案經高雄市政府警察局林園分局移請臺灣高雄地方法院檢察
    署檢察官偵查起訴。
    理  由
壹、程序部分：
    按被告以外之人於審判外之陳述，雖不符刑事訴訟法第159
    條之1 至之4 之規定，然經當事人於審判程序同意作為證據
    ，法院審酌該言詞陳述或書面陳述作成時之情況，認為適當
    者，亦得為證據。又當事人、代理人或辯護人於法院調查證
    據時，知有第159 條第1 項不得為證據之情形，而未於言詞
    辯論終結前聲明異議者，視為有前項之同意，同法第159 條
    之5 亦有明文。查本案所引用之證據資料（詳後引證據），
    其中各項言詞或書面傳聞證據部分，縱無刑事訴訟法第159
    條之1 至第159 條之4 或其他規定之傳聞證據例外情形，亦
    業經本院審理時予以提示並告以要旨，且各經檢察官、被告
    表示意見，當事人已知上述證據乃屬傳聞證據，而未於言詞
    辯論終結前對該等證據聲明異議，依上開規定，已擬制同意
    其有證據能力，且本院審酌該等傳聞證據作成時之狀況，並
    無不宜作為證據之情形，均應認於本案有證據能力。
貳、實體部分：
一、上揭事實，業據被告葉子源迭於警詢、偵查及本院審理中坦
    承不諱，核與證人即現場證人蔡明宏於警詢、偵訊時之證詞
    相合（見偵卷第21頁、第22頁；警卷第7 頁至第9 頁），並
    有道路交通事故現場圖、道路交通事故調查報告表（一）（
    二）、高雄市政府警察局交通隊林園分隊車禍處理小組酒精
    濃度測定值、該警察局林園分局處理駕駛人違反185 條之3
    案件測試觀察紀錄表、該警察局99年6 月22日高警交字第N0
    0000000 號舉發違反道路交通管理事件通知單、小港醫院（
    委託財團法人高雄醫學大學經營）99年6 月20日診字第0990
    620025號、同醫院99年6 月20日診字第0990620023號診斷證
    明書各1 份附卷可稽（見警卷第14頁至第16頁、第18頁至第
    23頁），足見被告上開任意性自白與事實相符，堪為認定事
    實之依據。是本件事證明確，被告犯行均堪以認定。
二、核被告所為，係犯刑法第185 條之3 不能安全駕駛動力交通
    工具罪及同法第185 條之4 之肇事致人傷害逃逸罪。被告所
    犯上開2 罪間，犯意各別、行為互殊，應予分論併罰。本件
    原審以被告罪證明確，予以論罪科刑，固非無見，惟查，被
    告前曾於98年1 月間因酒後駕車致人受傷逃逸案件，就酒醉
    駕車肇事逃逸部分，經臺灣板橋地方法院98年交訴字第53號
    判決處以應執行有期徒刑5 月並緩刑2 年確定，過失傷害部
    分，則因與告訴人達成和解，經告訴人撤回告訴，而由同法
    院以98年交訴字第53號為公訴不受理等情，有臺灣高等法院
    被告前案紀錄表、上揭判決各1 份附卷可查（見本院卷第95
    頁至98頁），然被告經此判決後仍未督促自己謹慎駕車，猶
    酒後駕車肇事逃逸犯下本件犯行，顯然無悔悟之心，再者，
    被告犯下本件犯行後，雖與本件被害人莊佩蓉、郭展嘉達成
    和解，有本院99年度司雄附民移調字第404 號調解筆錄附卷
    可考（見本院99年度審交訴字第211 號卷第28頁），惟達成
    和解後，除僅賠償2 萬元外，全未依調解筆錄所載之履行給
    付賠償金額，且事後對於被害人不理不睬、避不見面，造成
    被害人之精神壓力乙節，業經被害人莊佩蓉、郭展嘉於本院
    審理時陳述明確在卷（見本院卷第29頁、第45頁、第46頁）
    ，是以，被告是否確有賠償被害人之誠意，顯非無疑，恐有
    利用形式上與被害人和解以圖法院輕判之情；原審未審酌上
    開情狀予以量刑，自有未妥，本件檢察官循被害人之請求而
    提起上訴，其上訴意旨認為原審量刑過輕，顯然輕縱等語，
    非無理由，原審判決既有上開瑕疵，應由本院予以撤銷，並
    自為判決。爰審酌被告前於98年間已有上揭酒醉駕車肇事逃
    逸案件後，於緩刑期間，猶犯下本件犯行，違背駕車肇事後
    應對於被害人即時救護之法義務及道德感情，顯屬不知悔悟
    ，又雖與被害人達成和解，然其未依約履行賠償，恐有上揭
    藉由和解圖求法院判處輕刑之嫌，惟慮其坦承犯行，暨其造
    成損害之程度、犯罪手段、智識程度等其他一切情狀，分別
    量處如主文所示之刑。
三、末按法院得為簡易判決處刑者，以所科之刑係宣告緩刑、得
    易科罰金之有期徒刑及拘役或罰金為限；於檢察官聲請以簡
    易判決處刑之案件，經法院認不合於前揭規定得以簡易判決
    處刑之案件者，應適用通常程序審判之，刑事訴訟法第449
    條第3 項、第451 條之1 第4 項但書第1 款、第452 條業已
    明揭其旨。又地方法院簡易庭對被告為簡易判決處刑後，經
    提起上訴，而地方法院合議庭認不合於簡易判決處刑之條件
    者，依同法第455 條之1 第3 項準用第369 條第1 項前段規
    定意旨，應由該地方法院合議庭撤銷簡易庭之判決，改依第
    一審通常程序審判，其所為判決，應屬於第一審判決，仍得
    依通常上訴程序上訴於管轄第二審之高等法院，最高法院91
    年度台非字第21號判例意旨足參。本件經本院審理後，認被
    告所犯肇事致人傷害逃逸之罪，應量處有期徒刑7 月，本件
    自不得適用刑事訴訟法第七編所定之簡易程序對其論罪科刑
    ，而有刑事訴訟法第451 條之1 第4 項但書第1 款之情形，
    依上揭規定，自應由本院合議庭逕依通常程序審理後，自為
    第一審判決，附此敘明。
據上論斷，應依刑事訴訟法第455 條之1 第1 項、第3 項、第45
2 條、第451 條之1第4 項但書第1 款、第364 條、第369 條第1
項前段、第299 條第1 項前段，刑法第185 條之3 、第185 條之
4、 第51條第5 款，刑法施行法第1 條之1 ，判決如主文。
本案經檢察官張媛舒到庭執行職務。
中    華    民    國  100     年    4     月    15    日
                  刑事第十三庭  審判長法  官  黃蕙芳
                                      法  官  陳筱雯
                                      法  官  王參和
以上正本證明與原本無異。
如不服本判決應於收受送達後10日內向本院提出上訴書狀，並應
敘述具體理由；如未敘述上訴理由者，應於上訴期間屆滿後20日
內向本院補提理由書( 均須按他造當事人之人數附繕本) 「切勿
逕送上級法院」。
中    華    民    國    100   年    4     月    15    日
                                      書記官  葉祝君
附錄本案論罪科刑適用法條：
刑法第185條之3
服用毒品、麻醉藥品、酒類或其他相類之物，不能安全駕駛動力
交通工具而駕駛者，處 1 年以下有期徒刑、拘役或科或併科 15
萬元以下罰金。
刑法第185 條之4
駕駛動力交通工具肇事，致人死傷而逃逸者，處6 月以上5 年以
下有期徒刑。